臺灣高等法院臺南分院刑事判決　　　九十三年度交上易字第一一四號　Ａ
　　　上　訴　人
　　　即　被　告　甲　○　○
右上訴人因過失致死案件，不服臺灣嘉義地方法院九十二年度交易字第一０九號中華
民國九十三年一月十六日第一審判決（起訴案號：臺灣嘉義地方法院檢察署九十二年
度偵字第三六四二號），提起上訴，本院判決如左：
      主      文
上訴駁回。
      理      由
一、公訴意旨略以：甲○○於民國九十一年十月十七日，駕駛車牌號碼Ｓ六—六一一
    五號自用小客車，沿嘉義縣朴子市○○○路，由東往西方向行駛，於同日上午七
    時四十分許，途經該公路二公里七百公尺處時，本應注意汽車行駛時，駕駛人應
    注意車前狀況，並隨時採取必要之安全措施，而當時天候晴、日間、自然光線、
    柏油路面、路面乾燥、無缺陷、視距良好，並無不能注意之情事，甲○○竟未注
    意車前狀況，貿然行進，適有侯新發騎乘腳踏車，沿上揭公路，由西往東方向逆
    向駛至，甲○○見狀閃煞不及，二車發生擦撞，致侯新發人車倒地，甲○○立即
    下車查看，且於職司偵查犯罪之嘉義縣警察局朴子分局大鄉派出所警員知悉其為
    肇事者之前，主動告知其為駕駛人，並接受偵詢而查獲，侯新發經緊急送往財團
    法人長庚紀念醫院朴子分院救治，惟仍於同日上午八時許因出血性休克不治死亡
    ，因認甲○○犯有陸海空軍刑法第七十六條第一項第五款之罪嫌，應依刑法第二
    百七十六條第一項過失致人於死罪處罰等情。
二、按對於被告無審判權者，應諭知不受理判決；又現役軍人之犯罪，除犯軍法應受
    軍事裁判者外，仍應依本法規定追訴、處罰。刑事訴訟法第三百零三條第六款、
    第一條第二項分別定有明文。而軍事審判法第一條則規定：「現役軍人犯陸海空
    軍刑法或其特別法之罪，依本法之規定追訴審判之，其在戰時犯陸海空軍刑法或
    其特別法以外之罪者，亦同。非現役軍人不受軍事審判。但戒嚴法有特別規定者
    ，從其規定」；同法第五條亦規定：「犯罪在任職服役前，發覺在任職服役中者
    ，依本法追訴審判。但案件在追訴審判中而離職離役者，初審案件應移送該管第
    一審之法院，上訴案件應移送該管第二審之法院審判。犯罪在任職服役中，發覺
    在離職離役後者，由法院審判。前二項規定，按行為時之身分適用法律」。是以
    現役軍人犯罪及發覺均在任職服役中者，應受軍事審判，此觀軍事審判法第一條
    第一項、第五條第二項規定自明，有司法院院解字第三八三三號解釋、最高法院
    六十九年台非字第一０一號判例及八十八年度台上字第五六一六號判決可資參照
    。
三、經查：上訴人即被告甲○○因前開事實而觸犯有陸海空軍刑法第七十六條第一項
    第五款之過失致人於死罪嫌，其犯罪及發覺之日期為九十一年十月十七日，此有
    警訊筆錄及相驗卷可資參照（相驗卷第三頁至第五頁、第九頁至第十頁），而被
    告之服役起迄時間為九十年六月廿日至九十二年四月六日，亦有個人兵籍資料查
    詢結果表附卷可稽（偵查卷第十二頁），故被告之犯罪及發覺均係在任職服役中
    ，依前揭解釋及最高法院判例、判決，本案自應受軍事審判至明。
四、原審本諸上開見解，認被告所犯之上開過失致死一罪，法院並無審判權，而為不
    受理判決之諭知，認事用法俱無不合，上訴人即被告上訴意旨認被告目前已非現
    役軍人，縱令移送軍法機關審理，軍法機關同樣會以「在追訴審判中而離職離役
    者，初審案件應移送該管第一審之法院」為由而移送回嘉義地方法院審理，故本
    案法院應有審判權云云，惟查上開理由與上開法律規定不合，亦不符最高法院判
    例意旨所示，有如上述，故上訴人認法院就本件應有審判權，自屬無據，從而上
    訴人據此指摘原判決不當，並無可取，為無理由，應予駁回，又本案原審諭知不
    受理之判決，本院認上訴無理由而駁回上訴，故不經言詞辯論為之。另國家安全
    法第八條第二項業自中華民國九十年十月二日停止適用，修正後軍事審判法第二
    百三十七條定有明文，原審仍予引用，顯係誤植，併此敘明。
據上論斷，應依刑事訴訟法第三百六十八條、第三百七十二條，判決如主文。
本案經檢察官吳忠賢到庭執行職務。
中    華    民    國      九十三      年      三      月      三十      日
                                  臺灣高等法院臺南分院刑事第五庭
                                      審判長法官  楊    明    章
                                            法官  顏    基    典
                                            法官  沈    揚    仁
右正本證明與原本無異。
不得上訴。
                                      法院書記官  李    梅    菊
中    華    民    國      九十三      年      三      月      三十一    日
